臺灣板橋地方法院刑事判決　　　　　　　96年度簡上字第12號
公　訴　人　臺灣板橋地方法院檢察署檢察官
上　訴　人
即　被　告　甲○○
選任辯護人　林小燕律師
上列上訴人即被告因恐嚇案件，不服本院95年度簡字第5488號，
中華民國95年11月30日第一審刑事簡易判決（聲請簡易判決處刑
案號：臺灣板橋地方法院檢察署95年度偵續字第160 號），提起
上訴，本院管轄之第二審合議庭判決如下：
    主  文
上訴駁回。
    事實及理由
一、本案經本院審理結果，認第一審判決以被告甲○○所為，係
    犯刑法第305 條之恐嚇危害於安全罪，而判處其拘役10日，
    如易科罰金，以銀元300 元折算1 日；其認事用法均無違誤
    ，量刑亦屬適當，應予維持，並引用第一審判決書所記載之
    事實、證據及理由（如附件）。
二、上訴人上訴意旨略以：伊並無恐嚇告訴人乙○○之意圖，伊
    所謂「給你好看」，是指將對告訴人乙○○提出妨害家庭之
    告訴；又告訴人並未因伊於94年2 月24日之留言而心生畏懼
    ，蓋告訴人於94年3 月10日猶寄存證信函予伊，並對伊提出
    侵入住宅告訴，又於94年3 月13日及同年8 月18日告訴人尚
    且打電話給伊，說伊係「亂罵」，而告訴人亦僅僅是覺得「
    被耍了」，告訴人並未感到害怕，求予撤銷改判云云。
三、經查：
(一)、按刑法第305 條恐嚇罪，行為人在主觀上必須具備恐嚇個人
    故意，且不以直接故意為限，未必故意亦足以構成本罪，行
    為人只要客觀上將其加害生命、身體、名譽等事項，通知他
    人即為已足，至於行為人主觀上是否真有實現加害之意圖或
    決心，與恐嚇罪之成立無關。查被告於94年2 月24日在告訴
    人語音信箱之留言為「告訴你喔，再這麼髒的話，把你的髒
    事髒像全部公布，不要臉的話，就讓大家都知道你是不要臉
    的人」、「告訴你，你跟吳家澤再亂搞的話，不會有好下場
    的，…，不會饒你的，…，要你好看」等語，依所留言之前
    後文一體觀之，在客觀上，一般人均足以認為係對人構成危
    害之惡害通知，又倘若被告係欲對告訴人提出妨害家庭之告
    訴，為何從上開留言，卻是表達要將告訴人之髒事髒像全部
    公布，要讓大家都知道告訴人是不要臉的人等語，實難想像
    被告上開留言之真意，僅僅係要對告訴人提出妨害家庭之告
    訴，是上訴人辯稱：伊並無恐嚇告訴人之意圖云云，即難遽
    信。
(二)、又告訴人是否因被告之恐嚇行因而心生畏懼，致危及其在社
    會日常生活之安全感? 查告訴人乙○○於偵查中雖曾證稱：
    「（問：甲○○說要把你的髒事髒像全部公佈你會很害怕嗎
    ？）我不會害怕」等語，然該次偵查內容經原審勘驗前開94
    年11月9 日偵查訊問光碟結果：「（檢察官問：乙○○你會
    很害怕嗎？她這樣講，如果你沒做這樣些事情你幹嗎要害怕
    ？你站起來，她講這些話你很害怕嗎？你只是覺得很煩很討
    厭而已，你會很害怕嗎？）因為她對我的家人也是這樣子，
    我想要保護我自己」、「（檢察官問：那個要有證據，我是
    說她說要把你髒事髒像全部公佈，要讓大家知道你是不要臉
    的人，你會很害怕嗎？）我不會很害怕，可是問題是她這樣
    到處說對我的確是有傷害啊」等語，有原審勘驗筆錄及本院
    96年3 月15日勘驗筆錄各1 件在卷足參，告訴人乙○○於該
    次偵查中並未表示「不會害怕」甚明，核與告訴人乙○○於
    原審訊問時說明：「當時檢察官問我，這些如果不是事實的
    話，你有什麼好害怕的，所以我才回答說，我不會害怕」等
    語相符（見原審卷第30頁），是上開偵查訊問筆錄自不足以
    認為告訴人乙○○未因被告前開留言而未心生畏怖，而證人
    乙○○於原審訊問時證稱其確因被告上開恐嚇留言而心生畏
    怖等語，應非子虛。至於被告所舉告訴人於遭被告恐嚇行為
    後，諸如寄存證信函及打電話給被告等事項所為之反應，推
    論告訴人於恐嚇當時並未心生畏懼，然查被告恐嚇行為之時
    間為94年2 月24日，其所舉告訴人於94年3 月10日寄存證信
    函，之後並對被告提出侵入住宅告訴，及於94年3 月13日及
    同年8 月18日電話通話內容，均距離恐嚇當時近半個月，甚
    至近半年，以上開告訴人事後之舉措，遽以推論告訴人被恐
    嚇當時並未心生畏懼，即難憑信。綜上，被告以上開抗辯提
    起上訴，均無理由，應予駁回。
據上論斷，應依刑事訴訟法第455 條之1 第1 項、第3 項、第36
8 條、第373 條，判決如主文。
本案經檢察官朱立豪到庭執行職務。
中　　華　　民　　國　　96　　年　　6 　　月　　22　　日
                  刑事第十八庭  審判長法　官  連育群
                                      法  官  王綽光
                                      法  官  吳幸娥
以上正本證明與原本無異
本件不得上訴
                                      書記官　洪惠玲
中　　華　　民　　國　　96　　年　　6 　　月　　22　　日
附錄本案論罪科刑法條全文：
中華民國刑法第305條
以加害生命、身體、自由、名譽、財產之事，恐嚇他人致生危害
於安全者，處2 年以下有期徒刑、拘役或3 百元以下罰金。
--------------------------------------------------------
附件：
              臺灣板橋地方法院刑事簡易判決
                                      95年度簡字第5488號
聲  請  人  臺灣板橋地方法院檢察署檢察官
被      告  甲○○  女  44歲（民國○○年○月○○日生）
                    身分證統一編號：Ｚ000000000號
                    住臺北縣汐止市○○街120巷54號3樓
選任辯護人  林小燕律師
上列被告因妨害自由案件，經檢察官聲請以簡易判決處刑（95年
度偵續字第160號），本院判決如下：
    主  文
甲○○以加害生命、身體、名譽之事，恐嚇他人致生危害於安全
，處拘役拾日，如易科罰金，以銀元佰元折算壹日。
    事實及理由
一、甲○○因懷疑其夫吳家澤與乙○○通姦，竟基於恐嚇危害安
    全之犯意，於民國九十四年二月二十四日，在其位於臺北縣
    汐止市○○街一二○巷五四號三樓住處，以住處所裝設之00
    -00000000 號市內電話，接續撥打乙○○0000000000號行動
    電話二次，均因乙○○未接聽電話，而在乙○○上開行動電
    話之語音信箱內先後留言，以「告訴你喔，再這麼髒的話，
    把你的髒事髒像全部公布，不要臉的話，就讓大家都知道你
    是不要臉的人」、「告訴你，你跟吳家澤再亂搞的話，不會
    有好下場的，…，不會饒你的，…，要你好看」等加害生命
    、身體、名譽之事，予以恐嚇，使乙○○心生畏怖，致生危
    害於安全。案經乙○○訴由臺灣板橋地方法院檢察署檢察官
    偵查後聲請簡易判決處刑。
二、訊據被告甲○○固坦承有於前揭時、地撥打告訴人乙○○行
    動電話，並在其行動電話語音信箱內留言上開言詞等事實，
    惟矢口否認有何恐嚇危害安全之犯行，辯稱：伊是因為無法
    確認先生外遇的對象，找到有二位可能的乙○○，所以就打
    電話留言，希望透過對方回電而找到先生外遇的對象，沒有
    恐嚇告訴人的意思云云。惟查：
  (一)被告有於前揭時、地撥打告訴人乙○○之行動電話，並在該
    電話語音信箱內留言：「告訴你喔，再這麼髒的話，把你的
    髒事髒像全部公布，不要臉的話，就讓大家都知道你是不要
    臉的人」、「告訴你，你跟吳家澤再亂搞的話，不會有好下
    場的，…，不會饒你的，…，要你好看」等語，已據被告於
    偵查及本院訊問時自承在卷（見九十四年他字第六○○八號
    偵查卷第七一頁、本院卷第三一頁），核與證人即告訴人乙
    ○○於本院訊問時證述情節相符（見本院卷第三十頁），且
    有上開電話譯文一件附卷可稽（見九十四年他字第六○○八
    號偵查卷第六二頁），復經本院於九十五年十一月八日當庭
    勘驗屬實，有本院九十五年十一月八日訊問筆錄一件在卷足
    參（見本院卷第三一頁），足證被告確有於告訴人乙○○上
    開行動電話之語音信箱內為上開留言無訛。
  (二)又被告上開留言，已造成告訴人乙○○心生畏怖之情，亦據
    證人乙○○於本院訊問時結證陳明在卷（見本院卷第三十頁
    ）。至告訴人乙○○於偵查中雖曾證稱：「（問：甲○○說
    要把你的髒事髒像全部公佈你會很害怕嗎？）我不會害怕」
    等語，有臺灣板橋地方法院檢察署九十四年十一月九日訊問
    筆錄一件附卷可稽（見九十四年他字第六○○八號偵查卷第
    五八頁），然該次偵查內容經本院勘驗前開九十四年十一月
    九日偵查訊問光碟結果：「（檢察官問：乙○○你會很害怕
　　嗎？她這樣講，如果你沒做這樣些事情你幹嗎要害怕？你站
  　起來，她講這些話你很害怕嗎？你只是覺得很煩很討厭而已
    ，你會很害怕嗎？）因為她對我的家人也是這樣子，我想要
    保護我自己」、「（檢察官問：那個要有證據，我是說她說
    要把你髒事髒像全部公佈，要讓大家知道你是不要臉的人，
    你會很害怕嗎？）我不會很害怕，可是問題是她這樣到處說
    對我的確是有傷害啊」等語，有本院勘驗筆錄一件在卷足參
    ，告訴人乙○○於該次偵查中並未表示「不會害怕」甚明，
    核與告訴人乙○○於本院訊問時說明：「當時檢察官問我，
    這些如果不是事實的話，你有什麼好害怕的，所以我才回答
    說，我不會害怕」等語相符（見本院卷第三十頁），是上開
    偵查訊問筆錄自不足以認為告訴人乙○○未因被告前開留言
    而未心生畏怖。是證人乙○○於本院訊問時證稱其確因被告
    上開恐嚇留言而心生畏怖等語，洵屬非虛。
  (三)被告雖辯稱伊上開留言只是要確認告訴人乙○○是否為被告
    先生之外遇對象，然縱屬實，亦不得憑為其得恐嚇危害他人
    安全之理由，綜上所述，被告所辯，顯係事後卸責之詞，要
    無可採。本件事證明確，被告犯行洵堪認定。
三、查被告行為後，刑法業於九十四年二月二日修正公布，九十
    五年七月一日起施行。按「行為後法律有變更者，適用行為
    時之法律，但行為後之法律有利於行為人者，適用最有利於
    行為人之法律」，修正後刑法第二條第一項定有明文。此條
    規定係規範行為後法律變更所生新舊法比較適用之準據法，
    本身尚無新舊法比較之問題，於新法施行後，應一律適用新
    法第二條第一項之規定，為「從舊從輕」之比較，先予敘明
    。再按本次法律變更，比較時應就罪刑有關之共犯、未遂犯
    、想像競合犯、牽連犯、連續犯、結合犯，以及累犯加重、
    自首減輕暨其他法定加減原因（如身分加減）與加減例等一
    切情形，綜其全部罪刑之結果而為比較（最高法院九十五年
    五月二十三日九十五年度第八次刑事庭會議決議參照）。茲
    就本件新舊法比較結果敘述如下：
  (一)按修正前刑法分則有關罰金刑之貨幣單位係銀元，且依修正
    前刑法第三十三條第五款規定，罰金刑為一銀元以上，而有
    關罰金倍數之調整及銀元與新臺幣之折算標準，訂有「罰金
    罰鍰提高標準條例」及「現行法規所定貨幣單位折算新臺幣
    條例」，除罰金以一銀元折算三元新臺幣外，並將七十二年
    六月二十六日以前修正之刑法部分條文罰金數額提高為十倍
    ，其後修正者則不再提高倍數，亦即刑法分則各罪罰金數額
    視前開情形分別提高為三十倍或三倍。考量新修正之刑法施
    行後，不再適用「現行法規所定貨幣單位折算新臺幣條例」
    ，為使罰金數額趨於一致，遂增訂刑法施行法第一條之一，
    將刑法各分則編所定罰金之貨幣單位均改為新臺幣，且修正
    後刑法第三十三條第五款將罰金刑提高為新臺幣一千元以上
    ，則刑法分則編各罪所定罰金刑之最高數額，於修正前後並
    無不同，惟罰金刑之最低數額，則較修正前提高，依修正後
    刑法第二條第一項規定，比較新、舊法之結果，自應以修正
    前刑法第三十三條第五款之規定較為有利於被告。
  (二)又修正前刑法第四十一條第一項前段規定：「犯最重本刑為
    五年以下有期徒刑以下之刑之罪，而受六個月以下有期徒刑
    或拘役之宣告，因身體、教育、職業、家庭之關係或其他正
    當事由，執行顯有困難者，得以一元以上三元以下折算一日
    ，易科罰金。」，而被告行為時之易科罰金折算標準，依罰
    金罰鍰提高標準條例第二條前段之規定（現已刪除），就其
    原定數額提高為一百倍折算一日，則被告行為時之易科罰金
    折算標準，應以銀元一百元至三百元折算一日，經折算為新
    臺幣後，係以新臺幣三百元至九百元折算為一日；惟修正後
    之刑法第四十一條第一項前段則規定：「犯最重本刑為五年
    以下有期徒刑以下之刑之罪，而受六個月以下有期徒刑或拘
    役之宣告者，得以新臺幣一千元、二千元或三千元折算一日
    ，易科罰金。」，比較修正前後之易科罰金折算標準，以修
    正前刑法第四十一條第一項前段規定較有利於被告。
  (三)經綜合比較前述各項法律變更之結果後，本件因修正後之規
    定並未對被告更為有利，依據修正後刑法第二條第一項前段
    ，應一體適用修正前刑法之規定。
四、核被告所為，係犯刑法第三百零五條之恐嚇危害於安全罪。
    被告於九十四年二月二十四日之密接時間，先後於告訴人行
    動電話語音信箱留下恐嚇言詞，應係以接續之意思犯之，屬
    實質上一罪，聲請簡易判決處刑書認係連續犯，尚有未洽。
    爰審酌被告懷疑告訴人與被告先生有外遇情事，本應以合法
    方式解決，卻反以恫嚇之詞恐嚇告訴人，行為誠屬不該，且
    犯後猶否認犯行，惟念及被告並無犯罪前科，有臺灣高等法
    院被告前案紀錄表一件附卷可稽，素行尚佳等一切情狀，量
    處如主文所示之刑，並依修正前刑法第四十一條第一項前段
    規定，諭知易科罰金之折算標準。
五、依刑事訴訟法第四百四十九條第一項前段、第三項，刑法第
    二條第一項前段、第三百零五條、修正前刑法第四十一條第
    一項前段，罰金罰鍰提高標準條例第一條前段、修正前罰金
    罰鍰提高標準條例第二條，逕以簡易判決處刑如主文。
六、如不服本判決，得自收受送達之日起十日內向本院提出上訴
    狀，上訴於本院第二審合議庭（須附繕本）。
中　　華　　民　　國　　95　　年　　11　　月　30　　　日
                  刑事第五庭    法　官  李麗珠
上列正本證明與原本無異。
                                書記官  王麗雯
中　　華　　民　　國　　95　　年　　12　　月　　1 　　日
附錄本案論罪科刑法條全文：
中華民國刑法第305條
以加害生命、身體、自由、名譽、財產之事，恐嚇他人致生危害
於安全者，處2 年以下有期徒刑、拘役或3 百元以下罰金。
